【裁判字號】    98,易,1615
【裁判日期】    990413
【裁判案由】    竊盜
【裁判全文】
臺灣高雄地方法院刑事判決              98年度易字第1615號
公  訴  人  臺灣高雄地方法院檢察署檢察官
被      告  乙○○
上列被告因竊盜案件，經檢察官提起公訴（98年度偵字第25965
號），本院判決如下：
    主  文
乙○○犯竊盜罪，累犯，處有期徒刑壹年貳月。扣案之鑰匙壹支
，沒收之。
    事  實
一、乙○○前於民國94年、95年間因竊盜案件，經臺灣高等法院
    高雄分院及本院，分別以95年度上易字第300 號、95年度易
    字第1630號判決判處有期徒刑6 月、8 月（該宣告刑後經減
    刑為有期徒刑4 月）確定。上開2 案接續執行，甫於96年7
    月15日縮刑期滿執行完畢。詎不知悛悔，於98年8 月20日18
    時50分許，行經高雄市○○區○○路38巷9 號騎樓處，因見
    甲○○所有之車牌號碼ZDH-413 號之輕型機車停放於該處，
    認有機可趁，竟意圖為自己不法之所有，以其自備之鑰匙啟
    動上開機車之電源開關後徒手竊取，並於得手後旋即駛離上
    址，以供己為代步使用。嗣甲○○發現該機車失竊而向警方
    報案，因員警於98年8 月22日12時許前，在「悠活網路生活
    館」（址設高雄縣鳳山市○○路368 號）騎樓處，巡邏發現
    上開失竊機車，經埋伏守候，見乙○○於上開時間自該開網
    咖店出來後，即順手拿取置放在該機車車頭前置物箱內之礦
    泉水及餅乾食用，員警遂於乙○○欲離開之際，予以逮捕，
    並當場扣得乙○○所有之機車鑰匙1 支。
二、案經甲○○訴由高雄市政府警察局楠梓分局報請臺灣高雄地
    方法院檢察署偵查起訴。
    理  由
一、按被告以外之人於審判外之陳述，雖不符刑事訴訟法第159
    條之1 至第159 條之4 之規定，而經當事人於審判程序同意
    作為證據，法院審酌該言詞陳述或書面陳述作成時之情況，
    認為適當者，亦得為證據；當事人、代理人或辯護人於法院
    調查證據時，知有第159 條第1 項不得為證據之情形，而未
    於言詞辯論終結前聲明異議者，視為有前項之同意。刑事訴
    訟法第159 條之5 第1 項、第2 項分別定有明文。查本件檢
    察官、被告於本院審判程序時，就本判決所引用審判外之言
    詞或書面陳述，均明示同意有證據能力，本院審酌該具有傳
    聞證據性質之證據，其取得過程並無瑕疵，與待證事實具有
    關聯性，證明力非明顯過低，以之作為證據係屬適當，認俱
    得為證據。
二、訊據被告乙○○固坦承有於前揭時、地，自上開機車前方之
    置物箱內拿取礦泉水及餅乾食用，惟矢口否認有竊盜之犯行
    ，辯稱：伊係一位名叫「李建國」之友人騎乘機車搭載至悠
    活網路生活館，並非騎乘被害人失竊之機車至該網咖店前，
    因該網咖店不能攜帶食物及飲料入內，方將礦泉水及餅乾置
    放於上開機車前方之置物箱內，該機車並未伊所竊取云云。
三、經查：
（一）被害人甲○○所有之車牌號碼ZDH-413 號輕型機車，於98
      年8 月20日18時50分許，因停放在高雄市○○區○○路38
      巷9 號騎樓前而遭竊等情，業經被害人於警詢時指訴綦詳
      ，復有失車- 唯讀案件基本資料、高雄市政府警察局車輛
      協尋電輸入單附卷供查（警卷第3 頁、第4 頁、第15頁、
      第16頁）。另上開機車於98年8 月22日12時許，經發現停
      放在高雄縣鳳山市○○路368 號之「悠活網路生活館」前
      ，經員警埋伏守侯，因被告乙○○於上開時間至該機車車
      頭置物箱處拿取礦泉水、餅乾等物，而遭警察逮捕，並於
      被告身上查獲機車鑰匙1 支乙節，有高雄市政府警察局楠
      梓分局右昌派出所執行拘提逮捕告知本人通知書、搜索、
      扣押筆錄、扣押物品目錄表各1 份及查獲現場照片6 張等
      在卷可稽（警卷第13頁、第14頁、第18頁至第20頁、第23
      頁至第26頁、本院卷第53頁至第55頁），復為被告所不爭
      ，此部分之事實，應堪認定。
（二）被告雖辯稱係姓名為「李建國」家住鳳山市之友人，騎機
      車載伊至上開網咖店云云，惟經本院函請高雄縣政府警察
      局提供設籍於高雄縣鳳山市，姓名「李建國」之口卡片影
      本，於準備程序中供被告指認後，遽為被告所否認，並陳
      稱應為民國64年次，住在鳳山市姓名為「李建國」之人。
      本院再依被告所述，函請上開警察局提供前揭被告所稱之
      人之口卡片到院，惟該警察局函覆並無被告所指稱之人口
      卡片等語。嗣本院利用法務部戶役連結作業系統查詢全國
      該年次、姓名為「李建國」之人之戶役政資料共計3 名，
      並分別向臺北市政府警察局、臺北縣政府警察局、花蓮縣
      警察局函調上開查詢之人之口卡片到院。惟上開3 人之口
      卡片於準備程序中經被告指認後，亦均經被告所否認等情
      ，有本院準備程序筆錄2 份、高雄縣政府警察局98年11月
      9 日高縣警戶字第0980050724號函、98年11月30日高縣警
      戶字第0980053629號函、98年11月30日高縣警戶字第0980
      053799號函、法務部戶役政連結作業系統、花蓮縣警察局
      98年12月7 日花警戶字第0980053964號函、臺北縣政府警
      察局98年12月8 日北縣警戶字第0980182568號函、臺北市
      政府警察局98年12月8 日北市警戶字第09835708800 號函
      各1 份及口卡片影本共4 份等附卷供參（本院審訴卷第33
      頁至第38頁、第41頁至第45頁、第50頁至第53頁、第55頁
      、第56頁、第59頁、第60頁）。因被告前揭所稱姓名「李
      建國」之人，本院依其所陳述之條件，函調相關之口卡片
      影本供其指認，均經被告所否認，是被告上開所辯之情，
      是否屬實，即堪有疑。
（三）另證人即現場查獲被告之員警黃添文到庭證述查獲被告之
      過程：「（請說明當天查獲被告竊盜機車之情況為何？）
      當天是98年8 月22日12時，因為我們是便衣在現場埋伏，
      發現車牌ZDH-413 號機車是贓車，我們就在現場埋伏，沒
      有多久，約12時竊嫌乙○○到機車的置物箱拿礦泉水及一
      包甜點，該置物箱並非機車坐墊的置物箱，此時我們一擁
      而上將他控制住，馬上查他的身分，他是毒品通緝犯，我
      們當場搜他的身，問他有無機車鑰匙，他說沒有，後來我
      們摸到他身上好像有鑰匙一把，要他拿出來交給我們警方
      ，之後將鑰匙插入機車鎖頭，吻合可以發動，確定他是竊
      嫌，我們就將他帶回處理。」，核與證人亦為現場查獲被
      告之員警謝孟儒所證述：「（當時你們在現場埋伏多久時
      間才查獲被告前來拿取礦泉水？）約半個小時，我們到達
      現場之後，在那裡等了約半個小時。」、「（為何你們會
      認為被告就是竊取機車的竊賊? ）因為我們在外面等，然
      後竊嫌有出來去動該部機車，而且我們去盤查時，在他的
      口袋內還有一把鑰匙可以開啟該部機車的鎖頭。」等情相
      符。雖被告辯稱因該網咖店規定不能攜帶食物入內，所以
      才把礦泉水及餅乾放置於上開機車之置物箱內云云，且該
      店之員工亦證述網咖店確實有禁止攜帶飲料食品入內之規
      定，有警詢筆錄1 份在卷供參（本院卷第52頁）。惟該網
      咖店之員工尚證稱若有顧客至該店消費攜帶食物，會請顧
      客將食物放置在櫃檯代為保管等語。因一般之營業場所，
      如有禁帶食物之情形，消費者衡情應將食物寄放於櫃檯，
      待事後再予取拿，或是先將食物食用完畢，甚或將之丟棄
      後再予進入店內，方符常理，要難思及會將食物置放於一
      部陌生且不知情為何人騎乘之機車置物箱內。況依上開證
      人所述，係於埋伏約半個小時後，始見被告自該網咖店出
      來，顯見被告進入該網咖店應已超過半個小時，並非短時
      間之逗留。雖被告置放於該機車置物箱內僅為礦泉水及餅
      乾等物，且該置物箱為開放式無須上鎖之空間，但因網咖
      店進入人員複雜，且依查獲現場之照片所示，該店外人行
      道上有多部機車停放，除非被告在進入網咖店內前，將食
      物置放於機車置物箱時，能確定該機車之使用狀況，否則
      於上開中午時分，焉能從容地自網咖店出來並食用上開之
      食物。是被告所執前情，洵為卸責之詞，難堪採信。
（四）又被告辯稱於其身上所查獲之鑰匙，係伊之前車牌號碼OO
      O-845 號之機車鑰匙，該機車於98年8 月10日始賣予回收
      場云云。惟依車籍資料所示，上開機車之車主雖登記為被
      告，然其上分別有「異動日期：94年6 月13日、監理單位
      異動原因：條例易處逕行註銷」等之記載，有車籍查詢-
      基本資料詳細畫面1 紙在卷可查（警卷第7 頁），足認該
      車業經註銷在案。另被告經查獲時，因已逾上開期日多日
      ，酌情該鑰匙應已隨同該機車一併處理，應無隨身攜帶該
      機車鑰匙之可能。且機車基於使用上之安全性，不同之車
      輛鑰匙，原則上應無相通性，而被害人失竊之機車為50cc
      （排氣量登記為49）之輕型機車，被告所有之上開機車則
      為90cc（排氣量登記為82cc），顯為不同之車型，復有車
      籍查詢基本資料詳細畫面及失車唯讀案件基本資料各1 份
      附卷可參。故鑰匙可相通之例外狀況，於此情形下，機率
      更甚乎微。此外，該鑰匙之外觀其中一側平整，另側則有
      刻痕，與一般之機車鑰匙無異，復經本院當庭勘驗屬實，
      此與被告所稱該鑰匙為「不完整鑰匙」云云，又顯不符。
      再者，被告原辯稱該機車鑰匙無法開啟被害人之機車，卻
      於本院審理時，又稱在伊身上查獲的鑰匙可以開啟任何一
      臺機車等語（本院卷第43頁背面），此情益徵被告上開所
      辯，實為飾詞推諉，難為可採。因查獲之機車鑰匙，可插
      入上開被害人所有之機車鎖頭，並可發動等情，業據證人
      即現場查獲之員警黃添水、謝孟儒證述綦詳，是被告係使
      用該鑰匙啟動前揭被害人所有機車之事實，應堪認定。
（五）綜上所述，被告所辯上開各情，均不足採，被害人之機車
      ，應為被告竊取後騎乘至該網咖外之事實，應堪認定，本
      件事證明確，被告犯行堪予認定，應依法論科。
四、核被告所為，係犯刑法第320 條第1 項之竊盜罪。又被告前
    於94年、95年間因竊盜案件，經臺灣高等法院高雄分院及本
    院，分別以95年度上易字第300 號、95年度易字第1630號判
    決判處有期徒刑6 月、8 月（該宣告刑後經減刑為有期徒刑
    4 月）確定。上開2 案接續執行，甫於96年7 月15日縮刑期
    滿執行完畢，有臺灣高等法院被告前案紀錄表可參，其受有
    期徒刑執行完畢後，5 年內故意再犯本件有期徒刑以上之罪
    ，為累犯，應依刑法第47條第1 項之規定，加重其刑。爰審
    酌被告正值青壯，卻不思以正當途徑獲取財物，屢犯竊盜案
    件，且犯後否認犯行，顯無悔意之情，並飾詞虛擬「李建國
    」之人，圖耗司法資源，所為實難可取，惟念其所竊取之機
    車，價值僅約5,000 元，並非鉅額，且經被害人領回，所生
    之損害尚微，暨兼衡其犯罪之動機、目的、手段及被告係國
    中畢業、無業（見警卷調查筆錄職業、教育程度欄）等一切
    情狀，量處如主文所示之刑，以示懲儆。至扣案之鑰匙1 支
    ，係被告所有，且係供本件竊盜犯行所用，業據被告於本院
    審理中供承在卷（本院卷第48頁），爰依刑法第38條第1 項
    第2 款之規定，宣告沒收之。
五、公訴意旨認被告有犯罪之習慣，而併請求對被告諭知強制工
    作等語。惟按保安處分係針對受處分人將來之危險性所為之
    處置，以達教化、治療之目的，為刑罰之補充制度，我國現
    行刑法採刑罰與保安處分雙軌制，係在維持行為責任之刑罰
    原則下，為協助行為人再社會化之功能，以及改善行為人潛
    在之危險性格，期能達成根治犯罪原因、預防犯罪之特別目
    的，是保安處分中之強制工作，旨在對嚴重職業性犯罪及欠
    缺正確工作觀念或無正常工作因而犯罪者，強制其從事勞動
    ，學習一技之長及正確之謀生觀念，使其日後重返社會，能
    適應社會生活。又竊盜犯贓物犯保安處分條例第3 條第1 項
    規定：18歲以上之竊盜犯、贓物犯，有犯罪之習慣者，得於
    刑之執行前，令入勞動場所強制工作。另刑法第90條第1 項
    亦規定：有犯罪之習慣或因遊蕩或懶惰成習而犯罪者，得於
    刑之執行完畢或赦免後，令入勞動場所，強制工作。即均係
    本於保安處分應受比例原則之規範，使保安處分之宣告，與
    行為人所為行為之嚴重性、行為人所表現之危險性及對於行
    為人未來行為之期待性相當之意旨而制定，而由法院視行為
    人之危險性格，決定應否令入勞動處所強制工作，以達預防
    之目的；所謂「有犯罪之習慣」係指對於犯罪已成為日常之
    慣性行為者而言（最高法院97年度訴字第1012號判決、98年
    度台上字第78號判決意旨參照）。經查，被告於本案竊盜犯
    行前，雖曾於94、95年間因竊盜案件，經臺灣高等法院高雄
    分院及本院分別以94年度簡字第4880號、95年度上易字第30
    0 號、95年度易字第1630號判決，分別判處有期徒刑4 月、
    6 月、8 月確定（嗣經裁定減刑為有期徒刑4 月），而上開
    案件分別於95年6 月17日（94年間案件）及96年7 月16日（
    95年間2 案件接續執行）因徒刑執行完畢出監。嗣於98年間
    ，再因竊盜案件，經本院以98年度審簡字第970 號、98年度
    審簡字第1385號、98年度審易字第1829號判決，分別判處有
    期徒刑6 月、3 月、4 月（上開2 罪定應執行有期徒刑6 月
    ）、10月確定等情，有臺灣高等法院被告前案紀錄表1 份在
    卷可參。因上開竊盜案件，其中僅有94、95年間之判決所處
    之刑執行完畢，另98年間之上開各判決所處之刑則尚未執行
    完畢，且被告於95年至97年間，並未有任何竊盜之犯行，尚
    難僅以此等情狀即認被告有犯罪之習慣。參以被告本案竊盜
    犯行係以徒手為之，並未持兇器竊盜，且被告所竊得之機車
    價值，亦非鉅額，其情節與一般竊盜慣犯常以夥眾攜帶兇器
    破壞侵入他人住所或建築物，而竊取價值較為鉅額之情形迥
    異。是以，被告上開行為與實際染有竊盜習慣之慣犯，尚屬
    有間，又依本案行竊之情形以觀，其所表現之危險性非高，
    本院參酌比例原則中之必要性原則及罪刑相當性原則，認本
    案前開所宣告之刑，已足收懲戒、警惕及矯正之效，而無併
    予諭知強制工作之必要，附此敘明。
據上論斷，應依刑事訴訟法第299 條第1 項前段、刑法第320 條
第1 項、第47條第1 項、第38條第1 項第2 款，判決如主文。
本案經檢察官黃子宜到庭執行職務。
中    華    民    國    99    年    4     月    13     日
                  刑事第十二庭  審判長法  官  黃建榮
                                      法  官  楊珮瑛
                                      法  官  林勳煜
以上正本證明與原本無異。
如不服本判決應於收受判決後10日內向本院提出上訴書狀，並應
敘述具體理由。其未敘述上訴理由者，應於上訴期間屆滿後20日
內向本院補提理由書(均須按他造當事人之人數附繕本)「切勿逕
送上級法院」。
中    華    民    國    99    年    4     月    13     日
                                      書記官  莊正彬
附錄本判決論罪法條：
中華民國刑法第320條（普通竊盜罪、竊佔罪）
意圖為自己或第三人不法之所有，而竊取他人之動產者，為竊盜
罪，處5 年以下有期徒刑、拘役或5 百元以下罰金。
意圖為自己或第三人不法之利益，而竊佔他人之不動產者，依前
項之規定處斷。
前二項之未遂犯罰之。

司法院資訊處製作；財團法人民間司法改革基金會備份。
